臺灣高等法院高雄分院民事裁定　　　　　 96年度抗字第108號
抗　告　人　乙○
訴訟代理人　王伊忱律師
　　　　　　陳景裕律師
　　　　　　鄭美玲律師
相　對　人　甲○○
上列抗告人因假處分事件，對於中華民國96年5 月1 日本院96年
度抗字第108 號所為裁定，再為抗告，本院裁定如下：
    主  文
抗告駁回。
抗告程序費用由再抗告人負擔。
    理  由
一、再為抗告意旨略以：（一）因假處分標的物價值之高低與所
    有權人因假處分不能處分收益等所可能之遭受之損害相關，
    是就假處分標的物價值之認定，自影響對擔保金裁定之判斷
    。又依一般經驗法則，我國不動產之市價與房屋評定價值及
    土地公告現值尚有差距，是在裁定假處分擔保金時，應不能
    逕以房屋評定現值及土地公告現值來計算假處分標的物之價
    值，而應調查市價，方合乎經驗及論理法則。乃原審裁定就
    系爭假處分標的物未為調查，逕以房屋評定現值及土地公告
    現值來認定系爭標的物之價值，此種認定方式與經驗論理法
    則有違。（二）系爭標的物雖有向聯邦商業銀行股份有限公
    司設定最高限額2400萬元之抵押權，乃原審未實際調查上開
    最高限額抵押權所擔保之款實際未償還餘額究為多少，逕以
    系爭標的物上有2400萬元之抵押債權作為裁量擔保金之依據
    之一，其評估方式亦有違前述經驗論理法則。（三）另依我
    國司法審判上之經驗法則，屬於得上訴第三審之案件，因加
    計可能發回更審之因素，通常兩年無法確定，且假處分之撤
    銷啟封亦有一定程序，是標的物遭限制處分、收益之時間更
    不止二年，而原審裁定以二年作為再抗告人可能因本件假處
    分產生損害之期間，此種見解有違經驗法則。且本件系爭標
    的物屬於電梯華廈，面積116 坪並附有2 個平面車位，以一
    般合理市場行情大樓行情以每坪400 元計算，平面車位以每
    月租金3000元，2 年不能出租之收益損害至少即高達110 萬
    餘元，況此僅是不能出租收益之損害而言，原審裁定認定再
    抗告人因系爭標的物遭假處分所受損害約50萬云云，顯屬過
    低，悖離經驗論理法則，其裁定自無可維持。（四）債權人
    聲請假扣押時，應就其請求之及假扣押之原因加以釋明，釋
    明如有不足，債權人陳明願供擔保或法院認為適當者，法院
    方得斟酌情形，依債權人供擔保以補釋明欠缺之陳明，酌定
    擔保金額後准為假扣押，而假扣押之規定於假處分準用之。
    本件相對人於原審提出假處分之聲請時，僅提出系爭標的物
    登記謄本及刑事告訴狀為證，惟相對人究竟有何情事足以認
    定系爭標的物日後有不能強制執行或甚難執行一節並未釋明
    ，縱使陳明願供擔保亦無足補之，然相對人之聲請狀載有「
    頃聞相對人擬將上開房屋再轉讓予第三人，則請求之標的現
    狀變更，日後有難以執行」一語，至多僅能視為敘述「日後
    有不能或甚難執行之情形」而已，難謂相對人已有合法之釋
    明，是相對人之聲請已不合法，原審即不應准許，原裁定駁
    回抗告人之聲請，其適用法律顯有錯誤，且本件涉及之法律
    見解具有原則上之重要性，應予廢棄更為適法之裁定等語。
二、按對於抗告法院以抗告無理由而駁回其抗告之裁定再為抗告
    者，僅得以其適用法規顯有錯誤為理由，並經原法院之許可
    者為限。且原法院之許可，以原裁定所涉及之法律見解具有
    原則上之重要性者為限。又原法院對於再為抗告，認為不應
    許可者，應以裁定駁回其抗告。民事訴訟法第486 條第4 、
    5 、6 項、第436 條之3 第3 項分別定有明文。而所謂原則
    上之重要性，係指該再抗告事件所涉及之法律問題，意義重
    大而有加以闡釋之必要者而言（最高法院93年度台抗字第84
    3 號裁定意旨參照）。另依最高法院48年台抗字第18號判例
    意旨，法院就債務人因假扣押或假處分所受損害，命債權人
    預供擔保者，其金額之多寡應如何認為相當，原屬於法院職
    權裁量之範圍，非當事人所可任意指摘。
三、經查：本件相對人甲○○主張其與抗告人之子曾哲凰為夫妻
    ，曾哲凰與訴外人簡慧珍有通姦及傷害嫌疑，對曾哲凰提出
    通姦告訴，有提出之戶籍謄本影本及刑事告訴及緊急保全聲
    請證據狀影本在卷可稽（原審卷第5-11頁）。相對人除得請
    求判決離婚外，並得向曾哲凰請求分配剩餘財產差額。而系
    爭房地原屬分配剩餘財產標的物之一，曾哲凰將之贈與抗告
    人，亦提出土地及建物登記簿謄本可稽（原審卷第34、35頁
    ），相對人恐抗告人將系爭房地轉讓與予第三人，因而聲請
    假處分。應認相對人已釋明請求之原因。且抗告人與曾哲凰
    關係密切，於相對人與曾哲凰關係交惡臨訟之際，彼等間突
    而有價值不菲之不動產移轉，自非常態，則相對人以聽聞抗
    告人擬將系爭房地再轉讓第三人請求標的之現狀變更，有日
    後難以執行之虞等情，衡諸事理，自足認已為釋明。雖此假
    處分原因之釋明仍有不足，惟相對人陳明願供擔保，已足補
    釋明之不足。本院審酌系爭房地至少有460 萬元之價值，且
    本件不動產既業經聯邦商業銀行設定最高限額2,400 萬元之
    抵押權，並考量本案訴訟期間之耗時，法定遲延利息為百分
    之五等情，則抗告人因無法就上開不動產於本案判決確定前
    為移轉、出租等處分行為所受之損害，酌定相對人以提供50
    萬元之擔保為適當，抗告人執上情指摘原裁定不當，乃屬事
    實之認定，並無適用法規顯有錯誤情事，亦無裁定所涉及法
    律見解有原則上重要性之問題，再為抗告不應許可。
據上論結，依民事訴訟法第486 條第6項、第436條之3第3項、第
95條、第78條，裁定如主文。
中　　華　　民　　國　　96　　年　　7 　　月　　5 　　日
                            民事第六庭
                                審判長法官  許明進
                                法      官  陳真真
                                法      官  張明振
以上正本證明與原本無異。
如不服本裁定應於送達後10日內向本院提出抗告狀 (並按他造當
事人之人數附繕本)， 並繳納抗告費新台幣1,000 元。
中　　華　　民　　國　　96　　年　　7  　　月　　6  　日
                               書  記  官  黃琳群
                                                      Ｆ
